【裁判字號】    99,訴,2439
【裁判日期】    991014
【裁判案由】    毒品危害防制條例
【裁判全文】
臺灣板橋地方法院刑事判決              99年度訴字第2439號
公  訴  人  臺灣板橋地方法院檢察署檢察官
被      告  甲○○
上列被告因違反毒品危害防制條例案件，經檢察官提起公訴（99
年度毒偵字第5273號），被告於準備程序中就被訴事實為有罪之
陳述，經本院合議庭裁定由受命法官獨任進行簡式審判程序，判
決如下：
    主  文
甲○○施用第一級毒品，累犯，處有期徒刑拾月。
    事  實
一、甲○○前因施用毒品案件，經本院以87年度毒聲字第3116號
    裁定送觀察、勒戒後，認有繼續施用毒品之傾向，再經本院
    以87年度毒聲字第3617號裁定令入戒治處所施以強制戒治，
    於民國88年4 月27日停止戒治出所併付保護管束，惟因於保
    護管束期間，有連續施用毒品行為，經本院以88年度毒聲字
    第4903號撤銷停止戒治，再入戒治處所施以強制戒治，至89
    年4 月14日戒治期滿釋放出所，並由臺灣板橋地方法院檢察
    署檢察官以89年度戒毒偵字第339 號為不起訴處分確定；復
    於5 年內再因施用毒品案件，經本院以90年度毒聲字第4833
    號裁定令入戒治處所施以強制戒治，於91年12月13日戒治期
    滿釋放出所，該次施用毒品犯行並經本院以91年度訴字第
    147 號判處有期徒刑8 月確定。另因施用毒品案件，經本院
    以97年度訴字第82號分別判處有期徒刑7 月、7 月，應執行
    有期徒刑1 年確定；又因竊盜案件，經本院以97年度簡字第
    1302號判處拘役20日確定；再因施用毒品案件，經本院以97
    年度訴字第2453號判決處有期徒刑9 月確定，上開3 罪接續
    執行，甫於99年1 月12日縮刑期滿執行完畢。詎仍不知悔改
    ，基於施用第一級毒品海洛因之犯意，於99年3 月31日18時
    許，在其位於臺北縣三重市○○○街43號之住處內，以針筒
    注射之方式，施用海洛因1 次。嗣於翌日0 時許，因其為毒
    品列管人口，經警通知到場採尿送驗後，結果呈現鴉片類陽
    性反應，始悉上情。
二、案經臺北縣政府警察局三重分局移送臺灣板橋地方法院檢察
    署檢察官偵查起訴。
    理  由
一、本案被告甲○○所犯係死刑、無期徒刑、最輕本刑為3 年以
    上有期徒刑以外之罪，其於準備程序中就前揭被訴事實為有
    罪之陳述，經受命法官告知簡式審判程序之旨，並聽取其與
    公訴人之意見後，本院認無不得或不宜改依簡式審判程序進
    行之情事，依刑事訴訟法第273 條之1 第1 項、第284 條之
    1 規定，裁定本案由受命法官獨任進行簡式審判程序；且依
    刑事訴訟法第273 條之2 及第159 條第2 項規定，不適用傳
    聞法則有關限制證據能力之相關規定，合先敘明。
二、上揭犯罪事實，業據被告於本院審理時自白不諱，且被告為
    警查獲後，經警採集其尿液檢體送鑑定，先以酵素免疫分析
    法（EIA ）初步檢驗，呈現鴉片類陽性反應，再以氣相層析
    質譜儀法（GC/MS ）確認檢驗，亦呈現可待因、嗎啡陽性反
    應之事實，此有臺灣檢驗科技股份有限公司於99年4 月16日
    所出具之濫用藥物檢驗報告、臺北縣政府警察局三重分局偵
    辦毒品案件尿液代碼表各1 紙在卷可稽（見本案偵查卷宗第
    7 、8 頁），足徵被告任意性之自白與事實相符，應堪採信
    。
三、復按施用第一、二級毒品為犯罪行為，毒品危害防制條例第
    10條第1 項及第2 項各定有處罰明文。故施用該毒品者，依
    前揭規定本應科以刑罰，惟基於施用毒品之人，兼有病患屬
    性，乃於刑事政策上對合於一定條件之施用者，依同條例第
    20條、第23條之規定，施以觀察、勒戒及強制戒治之治療，
    期以保安處分替代刑罰，戒斷其身、心癮。嗣因其程序過於
    繁雜，上揭條例於92年7 月9 日修正公布，自93年1 月9 日
    施行，將該第20條、第23條之保安處分程序，單純區分為「
    初犯」、「5 年內再犯」及「5 年後再犯」3 種；依其立法
    理由之說明：「初犯」，經觀察、勒戒或強制戒治後，應為
    不起訴處分或不付審理之裁定；經觀察、勒戒或強制戒治執
    行完畢釋放後，「5 年內再犯」者，因其再犯率甚高，原實
    施之觀察、勒戒及強制戒治既已無法收其實效，爰依法追訴
    或裁定交付審理。至於經觀察、勒戒或強制戒治執行完畢釋
    放後，「5 年後再犯」者，前所實施之觀察、勒戒或強制戒
    治已足以遮斷其施用毒品之毒癮，為期自新及協助其斷除毒
    癮，仍適用「初犯」規定，先經觀察、勒戒或強制戒治之程
    序。從而依修正後之規定，僅限於「初犯」及「5 年後再犯
    」2 種情形，始應先經觀察、勒戒或強制戒治程序，不能逕
    行起訴，亦即設為施用毒品罪起訴條件之限制。但倘被告於
    5 年內已再犯，經依法再為保安處分或追訴處罰者，縱其第
    3 次（或第3 次以上）施用毒品之時間，在初犯之保安處分
    執行完畢釋放5 年以後，即非屬「5 年後再犯」之情形，且
    因前有「5 年內再犯」情形，顯見其再犯率甚高，原實施之
    保安處分無法收其實效，毋庸仍予寬典處遇，而應依該條例
    第10 條 逕予刑罰制裁。至於第3 次（或第3 次以上）施用
    毒品之時間，是否宜有期間限制？以多久為適宜？則分屬刑
    事政策、專門醫學之範圍，非審判機關所能決定，有待循立
    法途徑解決（最高法院98年度臺非字第56號判決意旨參照）
    。經查，被告前因施用毒品案件，經本院以87年度毒聲字第
    3116號裁定送觀察、勒戒後，認有繼續施用毒品之傾向，再
    經本院以87年度毒聲字第3617號裁定令入戒治處所施以強制
    戒治，於民國88年4 月27日停止戒治出所併付保護管束，惟
    因於保護管束期間，有連續施用毒品行為，經本院以88年度
    毒聲字第4903號撤銷停止戒治，再入戒治處所施以強制戒治
    ，至89 年4月14日戒治期滿釋放出所，並由臺灣板橋地方法
    院檢察署檢察官以89年度戒毒偵字第339 號為不起訴處分確
    定；復於上開觀察、勒戒執行完畢釋放後5 年內之90年間，
    再因施用毒品案件，經本院以90年度毒聲字第4833號裁定令
    入戒治處所施以強制戒治，於91年12月13日戒治期滿釋放出
    所，該次施用毒品犯行並經本院以91年度訴字第147 號判處
    有期徒刑8 月確定等情，此有臺灣高等法院被告前案紀錄表
    1 份在卷可參。是以被告初犯施用毒品罪後，於受強制戒治
    執行完畢釋放後5 年內再犯施用毒品罪，已屬「5 年內再犯
    」之情形，而與毒品危害防制條例第20條所定，「初犯」或
    「5 年後再犯」始得以觀察、勒戒之保安處遇替代刑事追訴
    程序之要件不符，自應依毒品危害防制條例第23條第2 項規
    定，依法追訴、處罰。本案事證明確，被告犯行洵堪認定，
    應依法論科。
四、按海洛因係毒品危害防制條例第2 條第2 項第1 款所明定列
    管之第一級毒品。是核被告所為，係犯毒品危害防制條例第
    10條第1 項之施用第一級毒品罪。被告施用第一級毒品海洛
    因前持有海洛因之低度行為，為施用之高度行為所吸收，不
    另論罪。被告有如上所示之論罪科刑及執行紀錄，有臺灣高
    等法院被告前案紀錄表1 份在卷可考，其於受徒刑之執行完
    畢5 年內故意再犯本件有期徒刑以上之罪，為累犯，應依刑
    法第47條第1 項之規定，加重其刑。爰審酌被告曾因施用毒
    品案件，經強制戒治執行完畢釋放，並獲得不起訴處分之寬
    典（見卷附臺灣高等法院被告前案紀錄表），猶不知悔改，
    而再犯本件施用第一級毒品罪，顯見其戒除毒癮之意志薄弱
    ，惟其施用毒品係自戕行為，對他人法益尚無具體危害，兼
    衡被告之品行、智識程度、生活狀況、犯罪之動機、目的、
    手段、坦承犯行之犯罪後態度等一切情狀，量處如主文所示
    之刑，以資懲儆。
據上論斷，應依刑事訴訟法第273 條之1 第1 項、第299 條第1
項前段，毒品危害防制條例第10條第1 項，刑法第11條前段、第
47條第1 項，判決如主文。
本案經檢察官賴建如到庭執行職務。
中    華    民    國    99    年    10    月    14    日
                    刑事第十五庭  法  官  黃司熒
上列正本證明與原本無異。
如不服本判決，應於判決送達後10日內，向本院提出上訴書狀，
並應敘述具體理由；其未敘述上訴理由者，應於上訴期間屆滿後
20日內向本院補提理由書（均須按他造當事人之人數附繕本），
「切勿逕送上級法院」。
                                  書記官  屠衛民
中    華    民    國    99    年    10    月    14    日
附錄本罪論罪科刑法條：
毒品危害防制條例第10條
施用第一級毒品者，處6 月以上5 年以下有期徒刑。
施用第二級毒品者，處3 年以下有期徒刑。

司法院資訊處製作；財團法人民間司法改革基金會備份。
